臺灣高等法院臺中分院刑事判決　　　　　　　　九十一年度交上易字第一二五九號
　　上　訴　人
　　即　被　告　丙○○
右上訴人因過失傷害案件，不服台灣南投地方法院九十年度交易字第一一六號，中華
民國九十一年四月十五日第一審判決（起訴案號：台灣南投地方法院檢察署九十年度
偵字第三○六二號），提起上訴，本院判決如左：
    主      文
上訴駁回。丙○○緩刑貳年。
    事實及理由
一、本案經本院審理結果，認第一審判決認事用法及量刑均無不當，應予維持，並引
    用第一審判決書記載之事實、證據及理由（如附件）。
二、上訴人即被告在本院未提出其他有利之證據及辯解，其上訴無理由，應予駁回。
    惟上訴人業於九十一年六月十八日與告訴人丁○○、乙○在台灣南投地方法院成
    立和解，有和解筆錄在卷可稽，本院審酌被告未曾受有期徒刑以上刑之宣告，有
    台灣高等法院被告全國前案紀錄表在卷可參 (被告另涉之農會法案件尚在本院另
    案審理中)，經此偵審教訓，應知警惕諒無再犯之虞，本院認所本件宣告之刑，
    以暫不執行為適當，併諭知緩刑貳年，以勵自新。
三、據上論斷，應依刑事訴訟法第三百七十三條、第三百六十八條、刑法第七十四條
    第一款，判決如主文。
本案經檢察官甲○○到庭執行職務。
中      華      民      國　    九十一     年     九      月     十 　　日
                                臺灣高等法院臺中分院刑事第九庭
                                      審判長法　官　陳　筱　珮
                                            法　官  吳　重　政
                                            法  官  康  應  龍
右正本證明與原本無異。
不得上訴。
                                            書記官  黃　薰　慧
中      華      民      國　    九十一     年     九      月    十一　　日
                                                                        Ｒ
臺灣南投地方法院刑事判決                          九十年度交易字第一一六號
    公  訴  人  臺灣南投地方法院檢察署檢察官
    被      告  丙○○  男七十七歲（民國○○年○○月○○日生）
                        住南投縣水里鄉○○街廿二號
                        身分證統一編號：Ｍ一0000000號
右列被告因過失傷害案件，經檢察官提起公訴（九十年度偵字第三○六二號），本院
判決如左：
    主  文
丙○○因過失傷害人，處有期徒刑參月，如易科罰金，以參佰元折算壹日。
    事  實
一、丙○○於民國九十年二月十日十一時許，駕駛車牌號碼Ｗ九─六一六○號自用小
    客車，沿南投縣水里鄉○○街由東往西方向行駛，途經博愛街與民族街交岔路口
    （該路口雖已裝設閃光燈號誌，惟遲至九十年六月上旬始接電運作，公訴意旨誤
    為該路口有號誌運作）之際，本應注意車前狀況，隨時採取必要之安全措施，而
    依當時天候及路況，天氣晴朗，白天自然光線，路面乾燥無缺陷，道路無障礙物
    ，並無其他不能注意之情事，丙○○竟疏於注意車前狀況貿然通過上開路口，適
    有丁○○騎乘車牌號碼ＬＩＢ─七七七號重型機車搭載乙○，沿民族街由南往北
    方向行駛，亦疏未注意駕車行經無號誌之交岔路口，同為直行車輛者，左方車輛
    應讓右方車輛先行，竟未暫停讓右方丙○○所駕駛之車輛先行率而通過路口，丙
    ○○見狀閃避不及，其自用小客車左前方車燈處遂與丁○○所騎乘機車右側發生
    碰撞，致丁○○、乙○人車倒地，丁○○受有右足部撕裂傷（六×○‧二公分）
    、右側下肢擦挫傷併右側足踝骨折及左手背側擦挫傷（三×二公分）等傷害，而
    乙○則受有右下肢擦挫傷併撕裂傷（二×○‧五公分）及瘀血（四×三公分）等
    傷害。
二、案經丁○○及乙○訴由臺灣南投地方法院檢察署檢察官偵查起訴。
    理  由
一、訊據被告丙○○固坦承於右揭時、地發生車禍肇事致告訴人丁○○、乙○受傷之
    事實，惟矢口否認有何過失，辯稱：當時伊車速不快，且駛至肇事路口隨即煞停
    ，係告訴人閃避不及而自行撞上伊車輛左前車燈處云云。惟查：右揭事實，業據
    告訴人丁○○、乙○於偵查及審理中指訴綦詳，並有竹山秀傳醫院驗傷診斷書二
    紙、財團法人彰化基督教醫院診斷書、行政院國軍退除役官兵輔導委員會臺中榮
    民總醫院診斷證明書（均為丁○○受傷部分）、Ａ３類道路交通事故調查報告表
    、員警工作紀錄簿各一紙、事故現場路況照片（非當場所攝）二張、被告車損照
    片二張及告訴人車損照片四張在卷可稽。而肇事路口雖於八十九年十二月二十九
    日已設置閃光燈號誌，惟因臺灣電力公司為配合地下管線埋設，迄至九十年六月
    上旬始接電正常運作，有南投縣警察局九十年十一月二十三日（九十）投警交字
    第三九一二一號函在卷可考，是以，本件事故發生之際，肇事路口應屬無號誌交
    岔路口至明。告訴人丁○○雖指稱：伊騎乘機車沿民族路行駛，已駛過肇事路口
    四分之三之距離，被告自應停讓伊先行通過等語，然本件事故發生後，被告及告
    訴人並未報警到場處理，從而欠缺刮地痕、煞車痕、散落物等現場跡證供判斷二
    車碰撞地點為何，惟依卷附照片所示雙方車損情形以觀，如被告駕車係與告訴人
    機車右側迎面撞擊，被告車體當無僅有特定角度即左前側車燈處輕微凹陷受損之
    理，告訴人此部分指訴，尚難憑信。按汽車行駛時，駕駛人應注意車前狀況，隨
    時採取必要之安全措施，道路交通安全規則第九十四條第三項定有明文。被告駕
    車自應注意上述道路交通安全規定，且依當時天候及路況，天氣晴朗，白天自然
    光線，路面乾燥無缺陷，道路無障礙物，並無其他不能注意之情事，業據被告自
    承在卷，詎被告竟疏未注意貿然通過上開路口，顯有過失。又本件事故經先後送
    請臺灣省南投縣車輛行車事故鑑定委員會及臺灣省車輛行車事故覆議鑑定委員會
    鑑定結果，均認為「因肇事後雙方之車輛均已移動（無現場）且未留有煞車痕、
    刮地痕、撞擊碎片等跡證及其他目擊者之證述可供參研，僅依肇事地點為無號誌
    交岔路口之路況並參酌雙方車損情形（告訴人機車右側撞損、被告車輛左前方向
    燈處撞損）及卷附其他跡證資料研判，認為告訴人駕駛重機車行經無號誌路口未
    停讓右方車輛先行（為肇事主因），被告駕駛自用小客車行進中未注意車前狀況
    （為肇事次因），致二車發生擦撞肇事。」，有上開鑑定委員會、覆議鑑定委員
    會分別於九十年十二月二十七日以投鑑字第九○○四○一號函、九十一年三月十
    一日以府覆議字第九一○一八五號函各一紙附卷可憑，雖鑑定及覆議意見均認為
    告訴人行經無號誌之交岔路口，未停讓同為直行車輛而行駛於右方之被告車輛先
    行，為肇事主因，然被告尚不得據此解免其過失罪責。又被告上開過失行為，核
    與告訴人二人所受傷害間，具有相當因果關係，其犯行洵堪認定，應依法論科。
二、核被告丙○○所為，係犯刑法第二百八十四條第一項前段之過失傷害罪。被告一
    過失行為致告訴人二人受傷觸犯數罪名，為想像競合犯，應依刑法第五十五條規
    定論以一罪。又本件事故發生後，雙方並未報警到場處理，遲至九十年二月十六
    日，始由告訴人之子偕同告訴人乙○前往南投縣警察局集集分局水里派出所備案
    ，並陳明肇事人即被告之姓名，再經受理員警通知被告前來簽名等情，業據證人
    即受理備案之警員游景鉦於本院調查中證稱無訛，復有前揭員警工作紀錄簿可佐
    ，核與自首要件尚有未合，附此敘明。爰審酌被告並無前科素行（參見卷附臺灣
    南投地方法院檢察署刑案資料查註紀錄表及臺灣高等法院被告全國前案紀錄表）
    ，其過失之程度尚非重大、告訴人所受傷害、其犯後否認過失且迄未與告訴人達
    成和解等一切情狀，量處如主文所示之刑，並諭知易科罰金之折算標準。
據上論斷，應依刑事訴訟法第二百九十九條第一項前段，刑法第二百八十四條第一項
前段、第五十五條、第四十一條第一項前段，罰金罰鍰提高標準條例第一條前段、第
二條，判決如主文。
本案經檢察官林佳裕到庭執行職務。
中      華      民      國      九十一    年      四     月     十五    日
                                      臺灣南投地方法院交通法庭
                                          審判長法  官  林宜民
                                                法  官  吳佳薇
                                                法  官 劉敏芳
右正本證明與原本無異。
如不服本判決，應於判決送達後十日內向本院提出上訴狀( 應附繕本 )。「切勿逕送
上級法院」。
                                                書記官
中      華      民      國      九十一    年      四     月     十五    日
「告訴人或被害人對於判決如有不服具備理由請求檢察官上訴者，其上訴期間之計算
係以檢察官收受判決正本之日期為準」
附錄本案論罪科刑法條全文：
刑法第二百八十四條第一項：
因過失傷害人者，處六月以下有期徒刑、拘役或五百元以下罰金。
